臺灣高等法院臺中分院刑事裁定
111年度抗字第139號
抗  告  人
即  受刑人  李佾瑞



上列抗告人因定應執行刑案件，不服臺灣彰化地方法院中華民國
110年11月30日裁定（110年度聲字第1347號），提起抗告，本院
裁定如下：
    主  文
抗告駁回。
    理  由
一、抗告意旨如附件刑事抗告狀所載。　　
二、與本件有關之新舊法比較部分：
  ㈠按刑法第2條第1項規定：「行為後法律有變更者，適用行為
    時之法律。但行為後之法律有利於行為人者，適用最有利於
    行為人之法律」。依刑法第51條定應執行刑時，裁判確定前
    犯數罪，其中一罪在新法施行前者，亦同（即亦應為新舊法
    比較），最高法院民國95年5月23日第8次刑事庭會議決議可
    資參照。本件抗告人即受刑人（下稱抗告人）李佾瑞就附表
    編號4之罪係於95年7月1日前犯之，而刑法第51條業於94年2
    月2日修正公布，並於95年7月1日公布施行。修正前刑法第5
    1條第5款原規定：「宣告多數有期徒刑者，於各刑中之最長
    期以上，各刑合併之刑期以下，定其刑期。但不得逾20年。
    」，修正後則規定：「宣告多數有期徒刑者，於各刑中之最
    長期以上，各刑合併之刑期以下，定其刑期。但不得逾30年
    。」，經比較結果，以修正前之刑法第51條第5款較有利於
    抗告人，自應依修正前規定，定其應執行之刑。
  ㈡又查刑法第50條數罪併罰要件之規定已於102年1月23日修正
    ，並自同年月25日起施行。修正前刑法第50條規定：「裁判
    確定前犯數罪者，併合處罰之」，修正後則規定：「裁判確
    定前犯數罪者，併合處罰之。但有下列情形之一者，不在此
    限：一、得易科罰金之罪與不得易科罰金之罪。二、得易科
    罰金之罪與不得易服社會勞動之罪。三、得易服社會勞動之
    罪與不得易科罰金之罪。四、得易服社會勞動之罪與不得易
    服社會勞動之罪。前項但書情形，受刑人請求檢察官聲請定
    應執行刑者，依第51條規定定之」，即增訂第1項但書及第2
    項之規定。經比較新舊法結果，法院裁定定應執行刑時，未
    必減免受刑人之刑期，而修正前刑法因不得易科罰金之罪與
    得易科罰金之罪合併，造成得易科罰金之罪無法單獨易科罰
    金，屬不利於受刑人，自應適用新法之規定，為得否定其應
    執行刑之依據。準此，合於數罪併罰之數罪中，有得易科罰
    金之罪與不得易科罰金之罪者，須經受刑人請求檢察官聲請
    ，始得依刑法第51條第5款規定定其應執行之刑。
  ㈢而比較新舊法時，應就罪刑有關之一切情形，綜其全部結果
    為整個之適用，不能割裂而分別適用有利益之條文（最高法
    院27年上字第2615號裁判要旨參照）。是本件關於刑法第50
    、51條部分，其於抗告人有利於否，固如前述，惟本件抗告
    人所犯如附表各編號所示之宣告刑，合併刑度並未逾20年，
    經綜合比較結果，仍以現行刑法較為有利，即應適用現行刑
    法。
三、復按法律上屬於自由裁量之事項，並非概無法律性之拘束，
    法院就自由裁量權之行使，除不得逾越法律所規定範圍之外
    部性界限外，尚應受比例原則、公平正義原則之規範，謹守
    法律秩序之理念，體察法律之規範目的，使其結果實質正當
    ，合於裁量之內部性界限，俾與立法本旨相契合。刑法第51
    條第5款規定數罪併罰，宣告多數有期徒刑者，應於各刑中
    之最長期以上，各刑合併之刑期以下，定其應執行之刑期，
    但不得逾30年，其就數罪併罰，固非採併科主義，而係採限
    制加重主義，就俱發各罪中，以最重之宣告刑為基礎，由法
    院參酌他罪之宣告刑，裁量加重定之，且不得逾法定之30年
    最高限制，此即外部性界限，然上揭定其應執行刑，既屬刑
    法賦予法院自由裁量之事項，其應受內部性界限之拘束，要
    屬當然。
四、經查：
  ㈠本件抗告人所犯如附表所示之罪，業經臺灣彰化地方法院（
    下稱原審法院）及本院分別判處如附表所示之罪刑確定在案
    ，有各該判決書及臺灣高等法院被告前案紀錄表在卷可稽。
    而抗告人所犯如附表所示之罪，有得易科罰金之罪及不得易
    科罰金之罪，自屬修正後刑法第50條第1項但書第1款規定之
    情形，且業經抗告人請求檢察官聲請定其應執行之刑，有卷
    附刑事請求更定應執行刑狀得憑（見原審110年度聲字第134
    7號卷第9至10頁），是原審法院依檢察官之聲請，就如附表
    所示各罪，依刑事訴訟法第477條第1項，刑法第50條第2項
    、第53條、第51條第5款規定，裁定定其應執行刑為有期徒
    刑8年7月在案。本院審查全卷，認原審法院裁定所定之應執
    行刑，係在各宣告刑之最長期（即有期徒刑3年6月）以上，
    各刑合併之刑期（即有期徒刑14年11月）以下，合於刑法第
    51條第5款所定之外部界限；又如附表所示各罪之宣告刑，
    編號1、2、4、5、6、8部分曾定應執行刑為有期徒刑4年9月
    ，另編號3、7、9、10、11部分亦曾定應執行有期徒刑3年10
    月，合併刑期為有期徒刑8年7月，復未逾自由裁量之內部界
    限，揆諸前揭說明，依法並無不合。
　㈡抗告人雖以刑事抗告狀所載情詞提出抗告。然原裁定固分毫
    未酌減刑期，而以原定應執行刑之刑期總和8年7月（即內部
    界限）定其執行刑，要屬原法院裁量職權之適法行使，抗告
    人不得遽指為違法。再衡酌抗告人多次犯竊盜、詐欺取財、
    偽造文書等罪，反映出其法治觀念薄弱，自我約束能力不足
    之人格特性與犯罪傾向，暨考量整體刑法目的，認原審法院
    所裁定之應執行刑，已兼顧抗告人行為責任與整體比例原則
    暨責罰相當原則等自由裁量權之內部抽象價值，並無違反內
    部性界限濫權裁量情形，亦符合比例原則、公平正義原則、
    法律秩序理念及法律規範目的，並無瑕疵可指，自應尊重原
    審法院裁量權限之行使。是抗告意旨指摘原裁定違反公平原
    則及輕重刑罰合併執行比例均衡原則云云，殊不足取。
  ㈢至抗告意旨指稱原裁定漏未為新舊法比較，未依修正前刑法
    第51條第5款規定定其應執行刑，有所不當云云。查抗告人
    所犯附表編號4所示之罪，固係於95年7月1日前犯之，但比
    較新舊法時，應綜其全部結果為整體適用，不能割裂而各引
    有利益之條文，本件經綜合比較結果，以現行刑法對抗告人
    較為有利，已如前述，而原裁定雖未為刑法第51條第5款之
    新舊法比較，然其定應執行之刑期，並未逾20年，於結果並
    無影響，自無為此撤銷原裁定之必要。
五、綜上所述，原裁定就抗告人所犯如附表所示之罪，定應執行
    有期徒刑8年7月，核屬合法適當，抗告意旨執詞指謫，為無
    理由，應予駁回。
六、據上論斷，應依刑事訴訟法第412條，裁定如主文。
中    華    民    國    111   年    2     月    21    日
          刑事第五庭　　審判長法　官　鄭　永　玉
　　　　　　　　　　　　　　　法　官　許　文　碩
　　　　　　　　　　　　　　　法　官　周　莉　菁
以上正本證明與原本無異。
如不服本裁定，應於收受送達後5日內向本院提出再抗告書狀(須
附繕本)。因疫情而遲誤不變期間，得向法院聲請回復原狀。

                              書記官  王  朔  姿
　　　　　　　　　　　　　　　
中　　華　　民　　國　　111 　年　　2 　　月　　21　　日
【附表】：抗告人李佾瑞定應執行刑案件一覽表
編           號  1 2 3 罪           名  竊盜 竊盜 共同詐欺取財未遂 宣    告     刑  有期徒刑8月 有期徒刑8月 有期徒刑3月 犯  罪  日  期  97年4月8日 97年4月15日 97年4月15日 偵查（自訴）機關年   度   案  號  苗栗地檢97年度偵 字第1816號 苗栗地檢97年度偵 字第1816號 苗栗地檢97年度偵 字第1816號 最後事實審 法        院 中高分院 中高分院 中高分院  案        號 97年度上訴字第2296號 97年度上訴字第2296號 97年度上訴字第2296號  判  決 日 期 98年1月22日 98年1月22日 98年1月22日 確定判決 法        院 中高分院 中高分院 中高分院  案        號 97年度上訴字第2296號 97年度上訴字第2296號 97年度上訴字第2296號  判決確定日期 98年1月22日 98年1月22日 98年1月22日 是否為得易科罰金、易服社會勞動之案件  否 否 是 備           註  苗栗地檢98年度執 字第183號 苗栗地檢98年度執 字第183號 苗栗地檢98年度執 字第183號   1.附表編號1、2、4、5、6、8所示之罪，前曾經中高分院以105年度聲字第2253號裁定定應執行有期徒刑4年9月。 2.附表編號3、7、9、10、11所示之罪，前曾經彰化地院以105年度聲字第1934號裁定定應執行有期徒刑3年10月。   
編           號  4 5 6 罪           名  連續行使偽造文書 共同行使偽造文書 共同行使偽造文書 宣    告     刑  有期徒刑3年6月 有期徒刑8月 有期徒刑8月 犯  罪  日  期  93年1月8日～95年6月1日 97年4月15日 97年4月15日 偵查（自訴）機關年   度   案  號  臺中地檢96年度偵 字第2800號等 苗栗地檢97年度偵字第1816號 苗栗地檢97年度偵字第1816號 最後事實審 法        院 中高分院 中高分院 中高分院  案        號 97年度上訴字第1871號 97年度上訴字第2296號 97年度上訴字第2296號  判  決 日 期 97年11月12日 98年1月22日 98年1月22日 確定判決 法        院 最高法院 最高法院 最高法院  案        號 98年度台上字第1124號 98年度台上字第1947號 98年度台上字第1947號  判決確定日期 98年3月5日 98年4月9日 98年4月9日 是否為得易科罰金、易服社會勞動之案件  否 否 否 備           註  臺中地檢98年度執 字第4078號 苗栗地檢98年度執字第1174號 苗栗地檢98年度執字第1174號   1.附表編號1、2、4、5、6、8所示之罪，前曾經中高分院以105年度聲字第2253號裁定定應執行有期徒刑4年9月。 2.附表編號3、7、9、10、11所示之罪，前曾經彰化地院以105年度聲字第1934號裁定定應執行有期徒刑3年10月。   
編           號  7 8 9 罪           名  偽造文書 共同詐欺取財 竊盜 宣    告     刑  有期徒刑6月（11次） 有期徒刑9月 有期徒刑6月 犯  罪  日  期  97年4月9日、 97年4月9日、 97年4月9日、 97年4月9日、 97年4月10日、 97年4月10日、 97年4月10日、 97年4月12日、 97年4月12日、 97年4月12日、 97年4月12日 97年4月15日 97年4月12日 偵查（自訴）機關年   度   案  號  彰化地檢97年度偵 字第5978號 苗栗地檢99年度偵緝字第89號、100年度偵字第1879號 彰化地檢97年度偵字第5978號 最後事實審 法        院 彰化地院 中高分院 彰化地院  案        號 97年度訴字第2422號 100年度上易字第1178號 100年度易更字第4號  判  決 日 期 97年10月29日 100年10月6日 100年12月29日 確定判決 法        院      最高法院 中高分院 中高分院  案        號 98年度台上字第2654號 100年度上易字第1178號 101年度上易字第489號  判決確定日期 98年5月14日 100年10月6日 101年7月13日 是否為得易科罰金、易服社會勞動之案件  是 否 是 備           註  彰化地檢98年度執 字第3432號 苗栗地檢100年度執字第3172號 彰化地檢101年度執字第3678號   1.附表編號1、2、4、5、6、8所示之罪，前曾經中高分院以105年度聲字第2253號裁定定應執行有期徒刑4年9月。 2.附表編號3、7、9、10、11所示之罪，前曾經彰化地院以105年度聲字第1934號裁定定應執行有期徒刑3年10月。   
編           號  10 11  罪           名  竊盜 竊盜  宣    告     刑  有期徒刑5月 有期徒刑4月（4次）  犯  罪  日  期  97年4月12日 97年4月9日、 97年4月10日、 97年4月10日、 97年4月13日  偵查（自訴）機關年   度   案  號  彰化地檢97年度偵 字第5978號 彰化地檢97年度偵字第5978號  最後事實審 法        院 彰化地院 彰化地院   案        號 100年度易更字第4號 104年度再字第1號   判  決 日 期 100年12月29日 104年12月22日  確定判決 法        院 中高分院     中高分院   案        號 101年度上易字第489號 105年度上易字第328號   判決確定日期 101年7月13日 105年3月24日  是否為得易科罰金、易服社會勞動之案件  是 是  備           註  彰化地檢101年度執字第3678號 彰化地檢105年度執更緝字第110號    1.附表編號1、2、4、5、6、8所示之罪，前曾經中高分院以105年度聲字第2253號裁定定應執行有期徒刑4年9月。 2.附表編號3、7、9、10、11所示之罪，前曾經彰化地院以105年度聲字第1934號裁定定應執行有期徒刑3年10月。